臺灣高等法院高雄分院刑事判決　　　　95年度上訴字第2264號
上　訴　人　甲○○
即　被　告
選任辯護人　鍾　義　律師
上列上訴人因違反槍砲彈藥刀械管制條例案件，不服臺灣高雄地
方法院95年度訴字第1392號中華民國95年11月6 日第一審判決（
起訴案號：臺灣高雄地方法院檢察署95年度偵字第2723號），提
起上訴，本院判決如下：
     主  文
上訴駁回。
    事  實
一、甲○○、溫家億（未經起訴）明知未經中央主管機關許可，
    不得持有可發射子彈具有殺傷力之各式槍砲及子彈。緣溫家
    億前於不詳時、地，因借款予姓名不詳之成年友人而取得如
    附表編號所示仿FN廠1910型半自動手槍製造、具有殺傷力
    之改造槍枝1 支（含彈匣1 個、槍枝管制編號：0000000000
    號，下稱本件改造槍枝），及編號、所示具有殺傷力之
    土造子彈5 顆（其中編號部分業經鑑定試射，僅餘彈殼，
    下稱本件土造子彈）當抵押品，爾後即非法持有之。旋溫家
    億欲將本件改造槍枝、土造子彈脫手，即夥同甲○○於民國
    （下同）95年1 月10日17時40分許前某時，由甲○○騎乘車
    牌號碼ZAV-801 號機車至溫家億在高雄市新興區○○○路31
    9 號住處，由溫家億持上開改造槍枝、土造子彈裝入甲○○
    所有之背包後，放入甲○○所騎乘之機車置物箱，再由甲○
    ○騎該機車搭載溫家億至高雄市鼓山區○○○路139 號前停
    放，嗣甲○○、溫家億一同進入該路176 號車順機車行，為
    警於95年1 月10日17時40分許，在上開機車行查獲，並在該
    機車置物箱內扣得上開改造之槍枝、土造子彈，而查獲上情
    。
二、案經高雄市政府警察局鼓山分局移送臺灣高雄地方法院檢察
    署檢察官偵查起訴。
    理  由
壹、程序部分：
一、按警察勤務條例規定警察機關執行勤務之編組及分工，並對
    執行勤務得採取之方式加以列舉，已非單純之組織法，實兼
    有行為法之性質。依該條例第11條第3 款，臨檢自屬警察執
    行勤務方式之一種。臨檢實施之手段：檢查、路檢、取締或
    盤查等不問其名稱為何，均屬對人或物之查驗、干預，影響
    人民行動自由、財產權及隱私權等甚鉅，應恪遵法治國家警
    察執勤之原則。實施臨檢之要件、程式及對違法臨檢行為之
    救濟，均應有法律之明確規範，方符憲法保障人民自由權利
    之意旨。上開條例有關臨檢之規定，並無授權警察人員得不
    顧時間、地點及對象任意臨檢、取締或隨機檢查、盤查之立
    法本意。除法律另有規定外，警察人員執行場所之臨檢勤務
    ，應限於已發生危害或依客觀、合理判斷易生危害之處所、
    交通工具或公共場所為之，其中處所為私人居住之空間者，
    並應受住宅相同之保障；對人實施之臨檢則須以有相當理由
    足認其行為已構成或即將發生危害者為限，且均應遵守比例
    原則，不得逾越必要程度。臨檢進行前應對在場者告以實施
    之事由，並出示證件表明其為執行人員之身分。臨檢應於現
    場實施，非經受臨檢人同意或無從確定其身分或現場為之對
    該受臨檢人將有不利影響或妨礙交通、安寧者，不得要求其
    同行至警察局、所進行盤查。其因發現違法事實，應依法定
    程式處理者外，身分一經查明，即應任其離去，不得稽延。
    前述條例第11條第3 款之規定，於符合上開解釋意旨範圍內
    ，予以適用，始無悖於維護人權之憲法意旨，司法院大法官
    解釋第535 號參照；再按搜索應用搜索票，目的在保護人民
    免受非法之搜索扣押，刑事訴訟法第131 條之1 規定之同意
    搜索，乃不用搜索票而搜索之例外情形，此種搜索僅為令狀
    搜索原則之例外，並非法定程式原則之例外，自應遵守法定
    程式，否則仍屬違法搜索。而依該規定，同意搜索須經受搜
    索人自願性同意，故除同意必須出於自願外，同意之人並須
    係受搜索本人或對受搜索之場所有管領權之人而具備同意權
    限者，始可認已合於法定程式，最高法院95年度台上字第
    5349 號 判決意旨參照。本件被告甲○○及辯護人稱：本件
    搜索程序不合法，被告甲○○受非法逮捕，警察查到本件改
    造槍枝、土造子彈要求甲○○或溫家億其中1 人承擔云云，
    經查：
（一）本件改造槍枝、土造子彈查獲過程，係因警員前曾至高雄
      市鼓山區○○○路176 號車順機車行查獲贓車，故管區警
      員巡邏時，見被告甲○○與溫家億在該機車店前形跡可疑
      ，警員隨即上前盤查，要求被告甲○○、溫家億出示身分
      證件，被告甲○○始帶警員至本件機車停放處，由被告甲
      ○○自行打開置物箱，取出上開背包並倒出其內物品，進
      而發現本件改造槍枝、土造子彈等情，業經證人即案發時
      巡邏之警員李正雄於原審審理時結證稱：那間機車店是我
      巡邏管區，該店曾查獲贓車，那間機車行我們列為重要的
      查察地點，當天我們看到甲○○跟溫家億在機車店形跡可
      疑，我們以為係販賣贓車就去盤查，我們有告知是警察，
      我同事有出示證件，當時甲○○身上未帶證件，甲○○就
      到機車旁，說機車是他的，當時沒有搜索，甲○○自願性
      打開置物箱，裡面有包包，我請甲○○打開包包檢查有無
      違禁品，甲○○就把包包倒出來，就發現裡面有槍。因為
      槍是違禁品，我們直接就扣押，當時有以現行犯逮捕甲○
      ○，而甲○○、溫家億是在一起的，因為警方對溫家億跟
      甲○○會做一個全盤的瞭解後，如果沒有不法行為，我們
      就會把兩個一起放走，可是當時我們就是有查獲槍械，因
      為甲○○有說槍枝是他的，我們才把溫家億當證人處理。
      我們在現場、警車上、製作警詢筆錄前，沒有人說「槍在
      誰那邊查到，誰就要擔起來」。當時並無先問甲○○說「
      我要搜索你，你是否同意？」，我們是查到不法事證後，
      不曉得本件機車置物箱內有無不法證物，我們再問甲○○
      是否同意我們警方搜索做全面盤查，先以口頭徵得甲○○
      同意，而扣押筆錄是事後回警局補做等語（見原審95年7
      月4 日審判筆錄第21至33頁）；證人即案發時巡邏之警員
      張三郎於原審審理時結證稱：該機車行之前有查獲贓車，
      故我們列為巡邏重點，案發時在該處巡邏，我們到機車行
      附近，看到有人形跡可疑，我有出示證件，說「是鼓山分
      局警員，你們在那邊做什麼，請將證件拿出來讓我們盤查
      。」甲○○說證件沒有帶在身上，放在機車那邊，我們就
      直接帶甲○○、溫家億過去，甲○○打開機車置物箱，裡
      面有個皮包，皮包是甲○○自己打開，甲○○在裡面翻找
      證件，我們有看到裡面有鐵器，請甲○○把東西倒出來，
      就發現有槍及彈匣。當場我們問那是什麼東西？槍是誰的
      ？我說要帶他們回派出所，是否要通知家人，在查到不法
      事證後，有告知甲○○相關權利。在現場我們是目視的，
      當時我們也沒有做搜索的動作，我在搜索扣押筆錄裡面，
      是因為我們有查到不法槍枝，在勾選是選甲○○同意我們
      搜索，且甲○○沒有反對，是甲○○主動把東西拿出來。
      在現場沒有跟甲○○說：你們要有1 個人擔起來等語（見
      原審95年7 月4 日審判筆錄第34至36頁），證人李正雄、
      張三郎與被告甲○○素不相識，當無虛偽陳述，誣指被告
      甲○○之可能，且上開證人於原審審理中採隔離訊問，而
      證人李正雄、張三郎對於本件改造手槍、土造子彈查獲過
      程之證述互核相符，顯見證人李正雄、張三郎所言為可採
      ，本院認上開事實堪信為真。
（二）被告甲○○係因被查獲本件改造槍枝、土造子彈時，當場
      承認上開物品為其所有，而經員警李正雄、張三郎以現行
      犯逮捕，徵得被告甲○○同意後，再續行搜索本件機車置
      物箱乙節，已如前述，則被告甲○○係依法經警逮捕（刑
      事訴訟法第88條第1 項），本件改造槍枝、土造子彈係依
      法扣押（刑事訴訟法第133 條第1 項）。另本件警卷內並
      無搜索票，警卷附95年1 月10日本件改造槍枝、土造子彈
      、扣押筆錄所載之執行處所為「本件機車置物箱」，受執
      行人為「甲○○」，執行依據為「依刑事訴訟法第131 條
      之1 經受搜索人同意執行搜索」，於該筆錄上簽名之人為
      「受執行人」甲○○、「在場人」溫家億（警卷第10頁）
      ，
      本件機車係被告甲○○所有，業經被告甲○○自承，依上
      開說明，被告甲○○既對本件機車有管領權之人而具備同
      意權限，則依被告甲○○同意而執行之本件搜索扣押程式
      ，業已符合上述無令狀搜索之要件，被告甲○○及辯護人
      空言泛稱本件搜索扣押程序不合法云云，卻未提出具體事
      證供本院審查，應認被告甲○○及辯護人上開所辯，純屬
      卸責之詞，難以採信。
（三）綜上所述，本件改造槍枝、土造子彈之查獲、搜索扣押過
      程應屬合法。
貳、實體部分：
一、訊據上訴人即被告甲○○供承於95年1 月10日17時40分許，
    在高雄市鼓山區○○○路139 號前，為警在其所騎機車置物
    箱查獲本件改造槍枝、土造子彈之事實，惟矢口否認有何持
    有改造槍枝、土造子彈之犯行，辯稱：本件改造槍枝、土造
    子彈係友人溫家億所放，我並不知情云云。經查：
（一）本件改造槍枝、土造子彈經鑑定結果，其中附表編號所
      示之改造槍枝1 支，認係由仿FN廠1910型半自動手槍製造
      之槍枝，換裝土造金屬槍管而成之改造手槍，機械性能良
      好，可擊發適用之子彈，認具殺傷力；附表編號所示
      之送鑑子彈5 顆，認均係具直徑約8.0mm （採樣1 顆測量
      ）土造金屬彈頭之土造子彈，經採樣2 顆試射，均可擊發
      ，認均具殺傷力等情，有內政部警政署刑事警察局95年2
      月15日刑鑑字第0950011371號槍彈鑑定書暨所附照片5 幀
      在卷可考（見偵卷第15至17頁），應認本件改造槍枝、土
      造子彈係屬槍砲彈藥刀械管制條例第4 條第1 項第1 款、
      第2 款所指之槍砲、彈藥。
（二）本件改造槍枝、土造子彈係溫家億前於不詳時、地，因借
      款予姓名不詳之成年友人而取得當抵押品之用，爾後即非
      法持有之事實，業經證人溫家億於原審審理中結證稱：本
      件改造槍枝、土造子彈係我1 個北部朋友跟我借錢，在高
      雄市路邊用1 個盒子裝起來當抵押品，說3 天後會取回，
      嗣後我打開才發現裡面有槍，他先跟我借錢，說把東西押
      在我這，對我比較有保障等語（見原審95年7 月4 日審判
      筆錄第5 、12頁、95年8 月15日審判筆錄第7 頁），而上
      開改造槍枝、土造子彈之來源，被告甲○○於警詢、偵訊
      供稱係其在桃園向他人所購買之自白，與證人溫家億於原
      審上開證述矛盾，然被告甲○○於警詢、偵訊之自白並無
      其他事證足以相佐，另證人溫家億上開對己不利之結證內
      容可能導致自身受刑事訴追之可能，倘本件改造槍枝、土
      造子彈非由證人溫家億先於不詳時間、地點取得，證人溫
      家億何需甘冒偽證風險，而為不利於己之證述，故本件改
      造槍枝、土造子彈應係證人溫家億於不詳時地先行持有。
      至於證人溫家億另稱：當初取得借款之抵押品時，不知為
      槍彈云云，依常情而言，債權人於借款之初，為確保其債
      權得以清償、滿足，通常會要求債務人提供相當或高於債
      權價值之物供擔保，而債權人對於該擔保物為何、是否足
      以清償該債權必會詳加審查、確認，倘債權人容忍債務人
      持任意物品擔保債權，則債權人直接將該筆借款贈與債務
      人即可，毋須要求任何擔保，故上開證人溫家億之證述與
      常情有違，本院認證人溫家億於取得抵押品之初，即知該
      抵押品係改造槍枝、土造子彈。
（三）溫家億嗣起意將本件改造槍枝、土造子彈脫手，即協同被
      告甲○○於95年1 月10日17時40分許前某時，由被告甲○
      ○騎乘本件機車至溫家億住處，被告甲○○將身上背包交
      付溫家億，由溫家億持本件改造槍枝、土造子彈裝入上開
      背包後，放入本件機車置物箱，甲○○即騎乘本件機車搭
      載溫家億至高雄市鼓山區○○○路139 號前停放本件機車
      ，甲○○、溫家億則一同進入該路176 號車順機車行，嗣
      為警於95年1 月10日17時40分許，在上開機車行查獲之事
      實，業經證人溫家億於原審結證稱：95年1 月10日17時40
      分許，在高雄市鼓山區○○○路139 號警察查獲槍枝時，
      但警察有帶我過去現場，槍枝是我直接放在甲○○袋子，
      甲○○應該知道，甲○○載我去機車行的。我在機車行時
      ，老闆有要求要看槍，甲○○有看到我拿袋子進來，機車
      行老闆有將槍從袋子中取出，前後沒1 、2 分鐘，警察就
      來了，我跟甲○○說槍在本件機車置物箱內查獲，要甲○
      ○自己看著辦，槍枝如何取得過程在查獲前我大概有說過
      ，後來我曾在我家（高雄的家）門口試射過才知道是槍，
      我那天到機車行找黃文進要吃飯也要處理槍的事，當天我
      打電話給甲○○請他載我，甲○○到我家門口載我時，我
      把槍帶出來，當時甲○○揹著袋子，我跟他說袋子借我放
      東西，我把東西放入後就把袋子放在置物箱，當時印象中
      甲○○沒說什麼等語（見原審95年7 月4 日審判筆錄第3
      至19頁），證人溫家億嗣後與被告甲○○對質，關於被告
      甲○○騎本件機車至溫家億住處，並將甲○○身上背包交
      付溫家億裝入本件改造槍枝、土造子彈後，2 人一同至機
      車行部分之供述一致，證人溫家億上開證述應可採信。另
      被告於原審審理中供稱：查獲時，溫家億有說東西在誰那
      邊找到，誰承擔，後來問承辦警員，警員說這是改造槍沒
      有關係，在偵訊中承認係因警員說檢察官問什麼就照警詢
      陳述就好云云，本院認查獲改造槍枝乃涉及刑事責任，倘
      被告甲○○對於本件改造槍枝、土造子彈為何會放在本件
      機車置物箱全然不知情者，依被告甲○○之年紀、認知程
      度判斷，豈可能於警詢坦承持有本件改造槍枝、土造子彈
      ，且於偵查中亦坦承對己不利之情節，況溫家億如未將持
      有本件改造槍枝、土造子彈且有意脫手之事告知被告甲○
      ○，則證人溫家億可自行坐計程車至機車行，何須另外找
      被告甲○○以本件機車搭載。再者，本件改造槍枝、土造
      子彈係以被告甲○○之背包所裝，倘被告甲○○不知證人
      溫家億要去機車行之目的，證人溫家億大可在家將本件改
      造槍枝、土造子彈包裝完後，待被告甲○○來搭載時直接
      上車即可，何需再向被告甲○○借背包，而被告甲○○則
      毫無質疑證人溫家億借用背包目的，任憑證人溫家億隨意
      置入物品，足證被告甲○○對於證人溫家億欲將本件改造
      槍枝、土造子彈交付機車行老闆乙節知情，且與證人溫家
      億具有犯意聯絡。
（四）綜上所述，本件被告甲○○與證人溫家億於95年1 月10
      日某時至17時40分許為警查獲之際，係知情而共同持有
      改造槍枝、土造子彈犯行之事證明確，犯行堪以認定。
二、核被告甲○○所為，係違反槍砲彈藥刀械管制條例第8 條第
    4 項未經許可持有其他可發射子彈具有殺傷力之槍枝罪、及
    同條例第12條第4 項未經許可持有子彈罪。被告甲○○與證
    人溫家億具有犯意聯絡、行為分擔，應依刑法第28條論共同
    正犯，又被告係於同一時間，同一行為持有改造手槍、子彈
    ，是其單一持有行為同時觸犯持有可發射子彈具有殺傷力之
    改造槍枝罪及持有子彈罪，為想像競合犯，應從較重之未經
    許可持有其他可發射子彈具有殺傷力之槍枝罪論處。
三、原審因而適用槍砲彈藥刀械管制條例第8 條第4 項、第12條
    第4 項，刑法第2 條第1 項前段、第11條前段、第28條、第
    55條、第42條第3 項、第38條第1 項第2 款之規定，並審酌
    被告非法持有改造手槍及子彈，對於他人之身體、生命及社
    會治安、社會秩序造成潛在之危險與不安，犯後否認犯行，
    態度不佳，惟念及其並未持之用以犯罪，及其素行、智識程
    度、生活狀況、犯罪之動機、目的、手段等一切情狀，量處
    有期徒刑3 年6 月，併科罰金新台幣10萬元；又以行為後法
    律有變更者，適用行為時之法律。但行為後之法律有利於行
    為人者，適用最有利於行為人之法律，刑法第2 條第1 項定
    有明文。查被告於前開行為後，刑法第42條業經總統於94年
    2 月2 日修正公布，並依刑法施行法第10條之1 規定自95年
    7 月1 日施行。修正前刑法第42條第2 項原規定「易服勞役
    以1 元以上3 元以下，折算1 日。但勞役期限不得逾6 個月
    」、第3 項則規定「罰金總額折算逾6 個月之日數者，以罰
    金總額與6 個月之日數比例折算」，且被告行為時之易服勞
    役折算標準，依修正前罰金罰鍰提高標準條例第2 條前段（
    現已刪除）之規定，本係就其原定數額提高為100 倍折算1
    日，故被告行為時之易服勞役折算標準乃以銀元300 元折算
    1 日，經折算後應以新臺幣900 元折算為1 日。惟修正後刑
    法第42條第3 項前段則改以：「易服勞役以新臺幣1000元、
    2000元或3000元折算1 日。但勞役期限不得逾1 年」，乃就
    易服勞役之折算標準予以提高，並延長易服勞役之期限。從
    而被告前揭罰金刑依修正前刑法易服勞役之折算標準加以計
    算，應易服勞役112 日，又倘依修正後規定予以折算，至多
    僅須易服勞役100 日（以每日新臺幣1000元計算），且因二
    者均未逾修正前刑法第42條第3 項所定6 個月之易服勞役最
    高期限，是本件經比較刑法修正前、後所定之易服勞役折算
    標準，當以修正後之規定較有利於被告，故應依刑法第2 條
    第1 項前段，適用裁判時、即修正後刑法第42條第3 項規定
    ，諭知如易服勞役以1000元折算1 日。扣案如附表編號所
    示改造手槍1 支及編號土造子彈3 顆均係違禁物，應依刑
    法第38條第1 項第1 款規定宣告沒收；至附表編號所示土
    造子彈2 顆，業因送驗後經試射而擊發，且所遺留之彈殼已
    非屬違禁物，亦非被告所有之物，爰不另予宣告沒收，於理
    由欄併予敘明；其認事用法，均無不合，量刑亦屬適當，被
    告上訴意指旨，仍執陳詞，否認犯罪，指摘原判決不當，為
    無理由，應予駁回。
據上論斷，應依刑事訴訟法第368條，判決如主文。
本案經檢察官彭南雄到庭執行職務。
中　　華　　民　　國　　96　　年　　2 　　月　　6 　　日
                  刑事第七庭    審判長法  官  莊飛宗
                                      法  官  邱明弘
                                      法  官  黃憲文
以上正本證明與原本無異。
如不服本判決應於收受本判決後10日內向本院提出上訴書狀，其
未敘述上訴理由者，並得於提起上訴後10日內向本院補提理由書
狀（均須按他造當事人之人數附繕本）「切勿逕送上級法院」。
中　　華　　民　　國　　96　　年　　2 　　月　　7 　　日
　　　　　　　　　　　　　　　　　　　書記官  施耀程
附錄本判決論罪科刑法條：
槍砲彈藥刀械管制條例第8條
未經許可，製造、販賣或運輸鋼筆槍、瓦斯槍、麻醉槍、獵槍、
空氣槍或第4 條第1 項第1 款所定其他可發射金屬或子彈具有殺
傷力之各式槍砲者，處無期徒刑或5 年以上有期徒刑，併科新臺
幣1 千萬元以下罰金。
未經許可，轉讓、出租或出借前項所列槍枝者，處 5 年以上有期
徒刑，併科新臺幣 1 千萬元以下罰金。
意圖供自己或他人犯罪之用，而犯前二項之罪者，處無期徒刑或
 7 年以上有期徒刑，併科新臺幣 1 千萬元以下罰金。
未經許可，持有、寄藏或意圖販賣而陳列第 1 項所列槍枝者，處
 3 年以上10年以下有期徒刑，併科新臺幣700 萬元以下罰金。
第 1 項至第 3 項之未遂犯罰之。
槍砲彈藥刀械管制條例第12條
未經許可，製造、販賣或運輸子彈者，處 1 年以上 7 年以下有
期徒刑，併科新台幣 500 萬元以下罰金。
未經許可，轉讓、出租或出借子彈者，處 6 月以上 5 年以下有
期徒刑，併科新台幣 300 萬元以下罰金。
意圖供自己或他人犯罪之用，而犯前二項之罪者，處 3 年以上
10 年以下有期徒刑，併科新台幣 700 萬元以下罰金。
未經許可，持有、寄藏或意圖販賣而陳列子彈者，處 5 年以下有
期徒刑，併科新台幣 300 萬元以下罰金。
第 1 項至第 3 項之未遂犯罰之。
附表：
┌──┬─────────────┬───┬───────────────┐
│編號│扣 案 物 品 名 稱         │數 量 │    沒  收  依  據            │
├──┼─────────────┼───┼───────────────┤
│    │仿FN廠1910型半自動手槍之改│1支   │具殺傷力，係違禁物，應依刑法第│
│  │造槍枝（含彈匣1 個、槍枝管│      │38條第1項第1款規定沒收        │
│    │制編號：0000000000號）    │      │                              │
├──┼─────────────┼───┼───────────────┤
│  │直徑8.0MM土造子彈         │3顆   │同上                          │
├──┼─────────────┼───┼───────────────┤
│    │直徑8.0MM土造子彈         │2顆   │均經試射認具有殺傷力，惟因試射│
│  │                          │      │而擊發，所遺留之彈殼已非違禁物│
│    │                          │      │，不予沒收                    │
└──┴─────────────┴───┴───────────────┘
